【裁判字號】    94,交訴,191
【裁判日期】    950127
【裁判案由】    業務過失致死
【裁判全文】
臺灣高雄地方法院刑事判決             94年度交訴字第191號
公  訴  人  臺灣高雄地方法院檢察署檢察官
被      告  乙○○
選任辯護人  許再定律師
上列被告因業務過失致死案件，經檢察官提起公訴（94年度偵字
第17020 號），嗣因被告就被訴事實為有罪之陳述，經本院告知
簡式審判程序意旨，並聽取公訴人及被告之意見後，本院合議庭
裁定由受命法官獨任依簡式審判程序審理，判決如下：
    主  文
乙○○從事業務之人，因業務上之過失致人於死，處有期徒刑柒
月。緩刑貳年。
    事  實
一、乙○○領有職業大客車駕駛執照，受僱於「屏東客運股份有
    限公司」（下稱屏東客運公司），擔任營業用大客車之司機
    ，平日以駕駛營業用大客車為業，為從事駕駛業務之人，於
    民國94年7 月25日下午5 時許，駕駛屏東客運公司所有，車
    牌號碼FZ -845 號營業用大客車，沿高雄市小港區○○○路
    北往南方向行駛於內側快車道，途經該路與近利昌街口時，
    本應注意注意汽車駕駛人連續駕車超過8 小時者，不得駕車
    ，汽車在同一車道行駛時，後車與前車之間應保持隨時可以
    煞停之距離，汽車行駛時，駕駛人應注意車前狀況、隨時採
    取必要之安全措施，又該路段行車最高速限時速60公里以下
    ，本應依速限行駛，且依當時天氣晴朗、日間有自然光線、
    市區道路○○路面乾燥、無缺陷、道路無障礙物、視距良好
    等一切情狀，並無不能注意之情事，竟疏未注意至該時已連
    續駕車超過8 小時，顯已疲憊而疏未注意車前狀況，貿然以
    時速80公里之速度駕駛上開大客車，適有陳國雄駕駛車牌號
    碼YC-5679 號自小貨車同向在乙○○所駕車輛前方行駛，行
    經該路段與近利昌街口，乙○○所駕駛上開大客車前方車頭
    連續追撞陳國雄所駕駛之上開自小貨車車尾2 次，而由陳國
    雄所駕駛之上開自小貨車，因遭乙○○所駕駛上開大客車衝
    撞之故，再向前衝撞由林進中所駕駛在該路口等候左轉之車
    牌號碼5J-027號半聯結車車尾，致陳國雄受有顱骨骨折而當
    場死亡。乙○○於肇事後於有偵查犯罪職權之機關或公務員
    發覺前，主動向據報到場處理之高雄市政府警察局交通大隊
    警員坦承肇事，並願接受裁判。
二、案經高雄市政府警察局小港分局報請臺灣高雄地方法院檢察
    署檢察官偵查起訴。
    理  由
壹、程序部分：
    按本件被告乙○○所犯係死刑、無期徒刑、最輕本刑為3 年
    以上有期徒刑以外之罪，其於準備程序就前揭被訴事實為有
    罪之陳述，經受命法官告知簡式審判程序之旨，並聽取其與
    公訴人之意見後，本院認無不得或不宜改依簡式審判程序進
    行之處，爰依刑事訴訟法第273 條之1 第1 項、第284 條之
    1 ，裁定本件由受命法官獨任進行簡式審判程序，合先敘明
    。
貳、實體部分：
一、訊據被告乙○○對其於上揭、時地駕駛上開大客車，因過失
    肇事致被害人陳國雄死亡之事實均坦承不諱，核與證人林進
    中於警詢時所證述之情節大致相符，並有道路交通事故調查
    報告表（一）、（二）、高雄市政府警察局交通大隊事故談
    話紀錄表、道路交通事故現場圖、行車紀錄表、現埸照片33
    張等在卷可資佐證。且被害人陳國雄係因本件車禍而顱骨骨
    折致死，業經台灣高雄地方法院檢察署檢察官督同法醫師相
    驗明確，有相驗屍體證明書、驗斷書及勘驗筆錄等在卷可憑
    。
二、按駕駛人駕駛汽車應注意連續駕車超過8 小時者不得駕車；
    汽車在同一車道行駛時，除擬超越前車外，後車與前車之間
    應保持隨時可以煞停之距離；汽車行駛時，駕駛人應注意車
    前狀況、隨時採取必要之安全措施，道路交通安全規則第11
    4 條第1 款、第94條第1 項、第3 項分別定有明文。又被告
    既領有合法駕駛執照，有中華民國交通部製發汽車駕駛執照
    在卷可稽（見警卷第14頁），就此交通規則之規定自應知之
    甚詳，亦應注意上開規定，再肇事當時係天氣晴朗、日間有
    自然光線、市區道路○○路面乾燥、無缺陷、道路無障礙物
    、視距良好等情，有卷附之道路交通事故調查報告表 (一)
    及上開現場照片25張可證，並無使被告不能注意遵循上述交
    通安全規則行車之情形，竟疏未注意已連續駕車超過8 小時
    ，身體狀況已甚疲憊，且未注意車前狀況，因而肇事致被害
    人陳國雄死亡，其有過失，甚為明確，被告亦自承其有過失
    在卷。被害人陳國雄確因本件車禍致受有顱骨骨折而當場死
    亡，足認被告之過失確與被害人之死亡間具有相當之因果關
    係。本件事證明確，被告上開因業務過失致人於死之犯行洵
    堪認定，應予依法論科。
三、又按刑法第276 條第2 項業務過失致人於死罪，以行為人之
    過失，係基於業務上行為而發生者為限，而所謂業務，係指
    個人基於其社會地位繼續反覆所執行之事務，包括主要業務
    及其附隨之準備工作與輔助事務在內。本件被告受僱於屏東
    客運公司，擔任營業用大客車司機，平日以駕駛營業用大客
    車為業，為從事駕駛業務之人，是其因執行駕駛業務上之過
    失肇事致人於死之行為，係犯刑法第276 條第2 項之業務過
    失致死罪。被告於肇事後，於未被有偵查犯罪職權之機關或
    公務員發覺前，即主動報案，留在事故現場，向處理事故之
    警員告知其係駕車肇事者，並接受本院裁判，除為被告供陳
    外，並有高雄市○○○○○道路交通事故談話紀錄表1 紙在
    卷可憑，係對於未發覺之罪自首而接受裁判，合於刑法第62
    條前段之規定，應依法減輕其刑。爰審酌被告為一職業駕駛
    人，對於行駛道路更需有高於一般人之注意，應注意能注意
    而未注意，致被害人喪失性命，造成被害人家屬精神上無法
    彌補之傷害，其犯行所生危害重大，惟念其於肇事後尚知坦
    承犯行，並已與被害人家屬達成和解，有和解書1 紙在卷可
    參（見本院卷第39、40頁），堪認被告犯後業知悔悟，犯後
    態度良好等一切情狀，量處如主文所示之刑，以示懲儆。又
    被告無犯罪前科紀錄，有臺灣高等法院被告前案紀錄表及臺
    灣高雄地方法院檢察署刑案資料查註紀錄表可參，其因過失
    而犯罪，且已與被害人家屬達成和解，可認被告已盡其努力
    消彌本件道路交通事故所生之損害，並參酌被告正值青壯之
    年，因一時疏忽而犯本件之罪，並無證據顯示其有反社會性
    格，如因此入監服刑，並無發揮應有之感化、教育功能，以
    達成受刑人之再社會化作用，綜上情節以觀，被告經此偵、
    審程序之教訓後，當知所警惕，本院認尚無逕對被告施以短
    期自由刑之必要，故上開對被告宣告之刑，以暫不執行為適
    當，爰諭知緩刑2 年，以啟自新。
據上論斷，應依刑事訴訟法第273 條之1 第1 項、第284 條之 1
、第299 條第1 項前段，刑法第276 條第2 項、第62條前段、第
74條第1 款，罰金罰鍰提高標準條例第1 條前段，判決如主文。
本案經檢察官甲○○到庭執行職務。
中    華    民    國    95    年    1     月    27    日
                  交通法庭    法  官  錢衍蓁
以上正本證明與原本無異。
如不服本判決，應於判決送達後10日內，向本院提出上訴狀。
中    華    民    國    95    年    1     月    27    日
                              書記官   鄭淑臻
附錄本案論罪科刑法條全文：
刑法第276條 (過失致死罪)
因過失致人於死者，處二年以下有期徒刑、拘役或二千元以下罰金。
從事業務之人，因業務上之過失犯前項之罪者，處五年以下有期
徒刑或拘役，得併科三千元l以下罰金。


司法院資訊處製作；財團法人民間司法改革基金會備份。
